臺灣彰化地方法院民事判決　94年度簡字第4號
原　　　告　甲○○
訴訟代理人　丙○○
被　　　告　乙○○
訴訟代理人　陳忠雨律師
上列當事人間請求侵權行為損害賠償事件，由本院刑事庭移送前
來，本院於民國94年11月17日言詞辯論終結，判決如下：
    主      文
被告應給付原告新臺幣貳拾伍萬伍仟零柒拾元，及自民國九十年
十二月二十六日起至清償日止，按週年利率百分之五計算之利息
。
原告其餘之訴駁回。
訴訟費用由被告負擔百分之六五，餘由原告負擔。
本判決原告勝訴部分，得假執行。但被告如以新臺幣貳拾伍萬伍
仟零柒拾元為原告預供擔保，得免為假執行。
原告其餘假執行之聲請駁回。
    事實及理由
一、原告起訴主張：被告於民國90年9月19日下午8時45分許，發
    動停放在彰化縣鹿港鎮○○路旁之車牌號碼VN-0802號自用
    小客車（下稱系爭小客車），欲起步往臺17線方向、由東向
    西行駛，其行車前原應注意起步前需顯示方向燈，注意前後
    左右有無障礙或車輛行人，並讓行進中車輛行人優先通行，
    且依當時狀況，又無不能注意之情事，竟疏未注意，即貿然
    於該處起駛，適有黃仕旭騎乘車牌號碼JSZ-769號重型機車
    （下稱系爭機車）由東向西行經該處，遇此突發狀況防範不
    及，而正面撞擊系爭小客車之左前輪、左前葉子板部位，致
    黃仕旭彈起而摔落地面，因而受有頭部外傷、顱內出血等傷
    害，於送醫途中不治死亡。原告係黃仕旭之姊，於系爭車禍
    發生後，為黃仕旭支出醫療費用新臺幣（下同）3,580元、
    殯葬費用389,425元，爰基於侵權行為損害賠償之法律關係
    ，請求被告負損害賠償責任等語。並聲明：(一)被告應給付原
    告393,005元，及自起訴狀繕本送達被告之翌日起至清償日
    止，按週年利率百分之5計算之利息。(二)願供擔保，聲請宣
    告假執行。
二、被告則以：被告業於92年6月11日在彰化縣鹿港鎮調解委員
    會，與黃仕旭之母許玉英就系爭車禍所生侵權行為損害賠償
    事件，以1,200,000元成立調解，其賠償範圍包括醫療費用
    與殯葬費用在內，且經原告同意，原告自不得再向被告請求
    賠償。又原告實際支出之醫療費用僅有210元，其超過上開
    金額之請求，並無理由；且原告所列骨灰罈費用金額過高，
    毛巾、辦桌、相片沖洗費用，非屬必要殯葬費用，均應剔除
    。再者，系爭車禍之發生，被害人黃仕旭亦有酒醉騎車、超
    速駕駛、未注意車前狀況、未繫緊安全帽扣環等與有過失之
    行為等語，資為抗辯。並聲明：(一)原告之訴及假執行之聲請
    均駁回。(二)如受不利判決，願供擔保，聲請免為假執行。
三、兩造不爭執之事實：
  (一)被告於上開時地駕駛系爭小客車，欲起步往臺17線方向、由
    東向西行駛，因疏未注意行車前原應注意起步前需顯示方向
    燈，注意前後左右有無障礙或車輛行人，並讓行進中車輛行
    人優先通行，即貿然於該處起駛，適有黃仕旭所騎乘系爭機
    車由東向西行經該處，遇此突發狀況防範不及，而正面撞擊
    系爭小客車之左前輪、左前葉子板部位，致黃仕旭彈起而摔
    落地面，因而受有頭部外傷、顱內出血等傷害，於送醫途中
    不治死亡。被告因上開過失致死行為，經本院90年度交訴字
    第237號刑事判決，處有期徒刑6月，並經臺灣高等法院臺中
    分院91年度交上訴字第1389號、最高法院94年度臺上字第39
    61號刑事判決，駁回上訴，而告確定。
  (二)原告於系爭車禍發生後，為黃仕旭支出醫療費用與殯葬費用
    。
四、按因故意或過失，不法侵害他人之權利者，負損害賠償責任
    。汽車、機車或其他非依軌道行駛之動力車輛，在使用中加
    損害於他人者，駕駛人應賠償因此所生之損害。不法侵害他
    人致死者，對於支出醫療及增加生活上需要之費用或殯葬費
    之人，亦應負損害賠償責任。民法第184條第1項前段、第19
    1條之2前段、第192條第1項分別定有明文。本件被告於上開
    時地，因過失行為致黃仕旭受傷不治死亡，原告因而為黃仕
    旭支出醫療費用與殯葬費用，則原告依前揭規定，請求被告
    負損害賠償責任，即屬有據。至於原告請求之各項損害賠償
    ，應否准許，茲分述如下：
  (一)醫療費用：
  　原告主張：系爭車禍發生後，原告為黃仕旭支出送醫急救之
    醫療費用3,580等語，被告則辯稱：原告僅支出醫療費用120
    元等語。經查，依卷附百川醫院醫療費用收據影本所載，黃
    仕旭因系爭車禍送醫急救，原告所支出之醫療費用合計為2,
    320元，核其項目與金額，亦屬必要之醫療費用，堪認原告
    請求被告賠償醫療費用於2,320元之範圍內，應為可採。至
    於原告超過2,320元之請求，原告既未能提出其他證據以實
    其說，自難採取。
  (二)殯葬費用：
  　原告主張：黃仕旭死亡後，原告支出黃仕旭之殯葬費用389,
    425元等語，被告則辯稱：骨灰罈費用金額過高，毛巾、辦
    桌、相片沖洗費用，非屬必要殯葬費用，均應剔除等語。經
    查，原告上開主張，業據其提出被告不爭執真正之估價單、
    收據等影本為證，經核相符，應堪信為真實。本院斟酌死者
    身分、地位、生前經濟情況、社會習俗與實際需要，認為骨
    灰罈費用86,000元，並未過高，且喪禮習俗上，確有使用死
    者相片之必要，故被告此部分抗辯，均難採取。至於毛巾3,
    360元，屬喪家回贈祭拜者之物品，辦桌24,000元，則非喪
    葬所必需，被告此部分抗辯，則屬有據，應予剔除。扣除上
    開金額後，原告得請求被告賠償之殯葬費用應為362,065元
    。
  (三)綜上所述，原告得請求被告賠償之醫療費用與殯葬費用合計
    為364,385元。
五、關於兩造曾否就醫療費用與殯葬費用成立調解：
  　被告辯稱：被告業於92年6月11日在彰化縣鹿港鎮調解委員
    會，與黃仕旭之母許玉英就系爭車禍所生侵權行為損害賠償
    事件，以1,200,000元成立調解，其賠償範圍包括醫療費用
    與殯葬費用在內，且經原告同意，原告自不得再向被告請求
    賠償等語，原告則主張原告並未參與該次調解等語。經查，
    被告與黃仕旭之母許玉英於92年6月11日在彰化縣鹿港鎮調
    解委員會，就系爭車禍所生侵權行為損害賠償事件，以1,20
    0,000元成立調解等情，為兩造所不爭執，並有彰化縣鹿港
    鎮調解委員會調解書影本在卷可考，固堪信為真實。然該調
    解事件之當事人既為被告與許玉英，其調解成立之效力，應
    僅及於被告與許玉英之間，對於非調解事件當事人之原告，
    自不發生效力。被告雖另辯稱：原告同意由許玉英就醫療費
    用與殯葬費用一併與被告成立調解等語，然為原告所否認，
    而證人即被告之父施江進，以及該調解事件之調解委員王寧
    堯，於本院訊問時，均證稱：不確定原告於調解當時是否在
    場等語，此外，被告復未能提出其他證據，足資證明原告確
    有同意許玉英就醫療費用與殯葬費用一併與被告成立調解之
    事實，是被告此部分抗辯，自難採信。本件原告既非上開調
    解事件之當事人，復無證據足資證明原告曾同意許玉英就醫
    療費用與殯葬費用一併與被告成立調解之事實，原告自不受
    上開調解內容之拘束，被告執此抗辯原告不得再向被告請求
    賠償等語，於法無據，不能採取。
六、關於黃仕旭是否與有過失：
　　被告辯稱：系爭車禍之發生，被害人黃仕旭亦有酒醉騎車、
  　超速駕駛、未注意車前狀況、未繫緊安全帽扣環等與有過失
    等語，然為原告所否認，並主張：黃仕旭之血液中有酒精，
    係因黃仕旭死亡後，曾以酒精擦拭其屍體所致，且車禍發生
    當時，醫院所作鑑定報告，並無酒精反應；黃仕旭配載半罩
    式安全帽，經車禍撞擊而脫離係正常現象等語。茲就黃仕旭
    有無被告所辯各項與有過失之行為，分述如下：
  1.關於酒醉騎車部分：
    臺灣彰化地方法院檢察署檢察官會同檢驗員於90年9月20日
    下午2時30分相驗黃仕旭屍體時，曾採集黃仕旭之血液，並
    囑託法務部調查局鑑定血液中有無酒精成分，其檢驗結果為
    黃仕旭血液含酒精0.464%（W/V）等情，固為兩造所不爭執
    ，並有法務部調查局90年10月18日（九○）陸（一）字第90
    066910號檢驗通知書可稽（見臺灣彰化地方法院檢察署90年
    度偵字第7537號偵查卷宗第7頁）。惟系爭車禍於90年9月19
    日下午8時45分發生後，黃仕旭旋經送至彰化縣鹿港鎮百川
    醫院進行急救，該院於同日下午9時20分，亦曾採集黃仕旭
    之血液進行酒精成分檢驗，其檢驗結果則為undetectable（
    檢驗不到），此有百川醫院急診生化檢驗報告單可考（見臺
    灣彰化地方法院檢察署90年度相字第709號相驗卷宗第8頁）
    ，與上開法務部調查局之檢驗結果，迥然不同。惟血液酒精
    濃度0.464%（W/V）如換算為呼氣酒精濃度即高達2.32mg/L
    ，遠超過通常作為判斷駕駛人能否安全駕駛之標準即呼氣酒
    精濃度0.55mg/L，且依醫學研究結果，血液酒精濃度如高達
    0.464%（W/V），已足以使人陷入昏迷，並完全失去意識，
    依黃仕旭尚能自行騎乘機車之情狀以觀，上開法務部調查局
    之檢驗結果是否正確，顯非無疑。況且，被告於警詢時，亦
    陳稱：「（雙方有無喝酒？）雙方均未喝酒。」等語（見上
    開相驗卷宗第11頁），倘若黃仕旭於系爭車禍發生當時血液
    酒精濃度確實高達0.464%（W/V），被告於系爭車禍甫發生
    時，應能輕易查覺黃仕旭有酒後騎車之情事，何以被告當時
    竟未能查覺，仍為雙方均未喝酒之陳述？再者，百川醫院採
    集黃仕旭血液進行酒精成分檢驗時，與系爭車禍發生時點，
    僅相差35分鐘，其血液樣本遭受污染或發生變化之可能性，
    應遠低於翌日檢察官相驗時所採集之血液樣本。參酌上開一
    切情狀，應以百川醫院所為檢驗結果即黃仕旭之血液檢驗不
    到酒精成分，較為可採。被告抗辯黃仕旭有酒醉駕車等語，
    自不足採取。
  2.關於超速駕駛部分：
    系爭車禍之肇事責任歸屬，經本院刑事庭囑託臺灣省車輛行
    車事故覆議鑑定委員會鑑定，其覆議意見維持原臺灣省彰化
    縣區車輛行車事故鑑定委員會鑑定意見，即被告駕駛系爭小
    客車貿然起駛迴轉不當，為肇事原因，黃仕旭騎乘系爭機車
    順向直行，無肇事原因；另以黃仕旭已死亡，且無煞車痕跡
    為由，認為無法證明黃仕旭有超速之事實，此有臺灣省車輛
    行車事故覆議鑑定委員會91年3月26日府覆議字第910249號
    函可考（見本院90年度交訴字第237號刑事卷宗第69頁）。
    然依道路交通事故調查報告表（見相驗卷宗第9頁）所示，
    系爭車禍發生之地點即彰化縣鹿港鎮○○路，其行車速限為
    時速25公里，而黃仕旭騎乘系爭機車自後方正面撞擊同向被
    告所駕駛系爭小客車之左前輪、左前葉子板部位後，系爭機
    車倒落在系爭小客車前方約5.3公尺處，黃仕旭則摔落在系
    爭小客車前方約13.5公尺處。依據系爭小客車與系爭機車、
    黃仕旭之相對位置，縱使黃仕旭騎乘系爭機車完全防範不及
    ，而未能煞車，即直接撞擊同向被告所駕駛之系爭小客車，
    若其撞擊前騎乘系爭機車之行車速度並未超過時速25公里，
    則撞擊力應非甚大，當不致造成系爭機車與黃仕旭於系爭車
    禍發生後，竟分別倒落與摔落至系爭小客車前方達5.3公尺
    與13.5公尺之遠處。因此，黃仕旭於系爭車禍發生當時，確
    有騎乘機車超速之情形，應堪認定，被告此部分抗辯，亦屬
    有據。至於臺灣省車輛行車事故覆議鑑定委員會上開鑑定意
    見，未經審酌上開情狀，僅以黃仕旭已死亡，且無煞車痕跡
    為由，即認為無法證明黃仕旭有超速之事實，實難採憑。
  3.關於未注意車前狀況部分：
    系爭車禍之發生，係因被告行車前疏未注意起步前需顯示方
    向燈，以及前後左右有無障礙或車輛行人，並讓行進中車輛
    行人優先通行，即貿然起駛，致黃仕旭騎乘系爭機車遇此突
    發狀況防範不及，而正面撞擊系爭小客車之左前輪、左前葉
    子板部位等情，既為兩造所不爭執，足見黃仕旭對於系爭車
    禍發生時之車前突發狀況，確有不能注意之情事，自不能認
    為黃仕旭有何未注意車前狀況之過失行為可言，被告再抗辯
    黃仕旭有未注意車前狀況之過失等語，不足採取。
  4.關於未繫緊安全帽扣環部分：
    系爭車禍發生後，黃仕旭所配戴安全帽掉落在黃仕旭前方約
    3.6公尺處之事實，固為兩造所不爭執，並有上開道路交通
    事故調查報告表可佐。然系爭車禍發生後，黃仕旭既摔落至
    系爭小客車前方達13.5公尺之遠處，其撞擊力顯非輕微，縱
    依規定繫緊安全帽扣環，經此猛烈撞擊，亦未能確保安全帽
    不會脫離頭部。此外，被告復未能提出其他證據以實其說，
    自不能僅以系爭車禍發生後，黃仕旭所配載安全帽脫離頭部
    ，率即推論黃仕旭有未繫緊安全帽扣環之過失。因此，被告
    此部分抗辯，亦難採取。
  5.按損害之發生或擴大，被害人與有過失者，法院得減輕賠償
    金額，或免除之，民法第217條第1項定有明文。本件被告駕
    駛系爭小客車，因疏未注意行車前原應注意起步前需顯示方
    向燈，注意前後左右有無障礙或車輛行人，並讓行進中車輛
    行人優先通行，即貿然起駛，未讓具有路權之行進中車輛即
    黃仕旭所騎乘系爭機車先行，肇致系爭車禍發生，固為系爭
    車禍發生之主要原因。然黃仕旭未遵守速限標誌或標線規定
    之行車速度，竟騎乘機車超速，而自後方撞擊被告所駕駛系
    爭小客車，亦應為系爭車禍發生之次要原因。本院審酌系爭
    車禍發生原因力之強弱及過失之輕重，認為黃仕旭應負擔百
    分之30，被告應負擔百分之70之過失責任，經適用過失相抵
    之法則後，原告得請求被告賠償之金額應為255,070元（364
    ,385元×70%；元以下四捨五入）。
七、從而，原告基於侵權行為損害賠償之法律關係，請求被告給
    付原告255,070元，及自起訴狀繕本送達被告之翌日即90年1
    2月26日起至清償日止，按週年利率百分之5計算之利息，為
    有理由，應予准許；逾此範圍之請求，則無理由，應予駁回
    。
八、按所命給付之金額或價額未逾500,000元之判決，法院應依
    職權宣告假執行。法院得依聲請或依職權，宣告被告預供擔
    保，或將請求標的物提存而免為假執行。民事訴訟法第389
    條第1項第5款、第392條第2項分別定有明文。本件兩造分別
    陳明願供擔保，聲請宣告假執行或免為假執行。關於原告勝
    訴部分，本件判決命被告給付原告之金額為255,070元，並
    未逾500,000元，應依職權宣告假執行，原告此部分之聲請
    ，即無必要，而被告所為免為假執行之聲請，經核則無不合
    ，爰酌定相當之擔保金額，准許之。至於原告敗訴部分，其
    假執行之聲請，即失所附麗，應予駁回。
九、訴訟費用負擔之依據：民事訴訟法第79條。
中　　華　　民　　國　　94　　年　　 12　　月　　1　　日
                  民事第二庭    法　官　鄭舜元
以上正本係照原本作成。
如對判決上訴，應於判決送達後20日內向本院提出上訴狀。
中　　華　　民　　國　　94　　年　　 12　　月　　1　　日
                      　　　    書記官　顏督訓
